最高法院刑事判決　　　　　　　　　　　　　　　八十八年度台上字第三二七○號
　　上　訴　人　甲○○
右上訴人因偽造有價證券案件，不服台灣高等法院中華民國八十六年六月十一日第二
審更審判決（八十六年度重上更(四)字第六十一號，起訴案號：台灣士林地方法院檢察
署八十一年度偵字第一○三六三號），提起上訴，本院判決如左：
    主  文
上訴駁回。
    理  由
按刑事訴訟法第三百七十七條規定，上訴於第三審法院，非以判決違背法令為理由，
不得為之。是提起第三審上訴，應以原判決違背法令為理由，係屬法定要件。如果上
訴理由狀並未依據卷內訴訟資料，具體指摘原判決不適用何種法則或如何適用不當，
或所指摘原判決違法情事，顯與法律規定得為第三審上訴理由之違法情形，不相適合
時，均應認其上訴為違背法律上之程式，予以駁回。本件上訴意旨略稱：(一)上訴人因
被高炳瀛脅迫，意思失去自由，始簽寫金額、日期、完成發票行為，與告訴人高炳瀛
係處於對立之地位，主觀上不可能有與其共同犯罪之意思，更無與其共同偽造本件支
票之必要，且原判決係以證人傳訊高炳瀛，則原判決遽認上訴人與高炳瀛共犯偽造有
價證券罪，且處以有期徒刑一年八月較前審改判一年六月為重，其判決理由顯然矛盾
。(二)原判決既認定上訴人係在高某持刀聲言同歸於盡，加以糾纏，在不得已情況下，
始在高某所拿出之支票上填寫日期及金額，足見上訴人並無偽造有價證券之故意，則
上訴人在高某持刀脅迫下，填寫金額及日期，究係間接正犯或是教唆犯或是共犯，原
判決未詳為審酌，率爾認係共犯，即有判決適用法則不當之違法。(三)本件支票上「楊
黃聖」之印章，究係先寫金額再蓋章或是先蓋章再填寫金額，自有命高某提出支票原
本送請鑑定以明責任之必要，原判決未命提出，即行判決，亦屬調查職責未盡。(四)上
訴人係在高某持刀脅迫下所為，如何能肯定上訴人未喪失自由意志？原判決以推測擬
制方式認上訴人係為擺脫糾纏並非在產生恐懼無法抗拒下所為，顯有未洽。(五)原審未
傳訊高某出庭，如何認定高某係共犯？又如何認定本件支票上楊黃聖印文二枚於上訴
人填寫金額前即已蓋好？亦有適用法則不當及應調查之證據未予調查之違法云云。惟
查原判決綜核卷內證據資料，認定上訴人有共犯偽造有價證券犯行，因而維持第一審
論處上訴人甲○○共同意圖供行使之用，而偽造有價證券罪刑，駁回上訴人之上訴，
已詳其調查證據之結果及其取捨證據認定之理由，並說明：(一)告訴人高炳瀛係多方
設法，始找到上訴人，並當面要求處理債務問題，故本件支票應係高某蓄意安排，事
先備妥，當場命上訴人填寫較為切合事理。(二)上訴人雖稱告訴人高某持刀向其糾纏，
並以同歸於盡相要脅，然上訴人與高某係軍校同學，並有二十多年之交情，上訴人應
熟知此乃高某要債之花招，衡情應不致發生恐懼並達於不能抗拒之程度，況上訴人控
告高某妨害自由部分，業經檢察官處分不起訴確定在案，則上訴人為擺脫高某糾纏，
明知本件支票上已蓋有楊黃聖之印章，竟加以填寫金額及日期，與高某共同偽造而完
成發票行為，其有犯意之聯絡與行為之分擔甚明，自應共負偽造之責。(三)原審依規定
向戶政事務所查得高炳瀛之住址，惟送達後因「遷移新址不明」而退回，且依上訴人
及高某之供述，均一致陳稱上開支票發票人楊黃聖之印文並非當場蓋用，又上訴人在
高某面前除填寫日期及金額外，並無任何蓋用楊黃聖印文之舉動，堪認該黃楊聖二枚
印文，於上訴人填寫前即已蓋妥，此部分事實已明確，無再調查之必要。分別於判決
理由內記述甚詳，並就上訴人所辯各節，乃卸責之詞，認非可採，予以指駁；就形式
上觀察，原判決要無違背法令情形，至本件共犯高炳瀛未經檢察官起訴前，原審依證
人身份加以傳喚（但未到庭供述），亦無不當，另原判決係維持第一審之科刑判決，
駁回上訴人在第二審之上訴，並未諭知較重於原審判決之刑，亦不生刑事訴訟法第三
百七十條所謂不利益變更禁止原則之問題。次查採證認事乃事實審法院之職權，苟其
證據之取捨及事實之認定並不違背論理法則及經驗法則，即不容任意指為違法而執為
適法之第三審上訴理由。上訴意旨置原判決之明白論斷於不顧，仍執陳詞，否認犯罪
，乃單純事實之爭執，又未依據卷內訴訟資料對原判決究竟如何違背法令為具體之指
摘，徒憑己見就原判決已說明事項或屬原審採證認事職權之適法行使，任意指摘為違
法，自不得據為第三審上訴之合法理由。其上訴違背法律上之程式，應予駁回。
據上論結，應依刑事訴訟法第三百九十五條前段，判決如主文。
中      華      民      國    八十八    年      六      月    二十三    日
                              最高法院刑事第二庭
                                  審判長法官  莊  來  成
                                        法官  呂  潮  澤
                                        法官  謝  俊  雄
                                        法官  白  文  漳
                                        法官  蘇  振  堂
      右正本證明與原本無異
                                              書  記  官
中      華      民      國    八十八    年      六      月    二十九    日
